【裁判字號】    90,自更,13
【裁判日期】    900509
【裁判案由】    詐欺
【裁判全文】
臺灣臺中地方法院刑事判決                            九十年度自更字第一三號
    自  訴  人  甲○○○有限公司
    代  表  人  乙○○
    被      告  丙○○
                丁○○
右列被告等因詐欺案件，經自訴人提起自訴，前經本院於民國九十年一月九日以八十
九年度自字第六九二號裁定自訴駁回，自訴人不服提起上訴，經臺灣高等法院台中分
院撤銷原裁定發回更審後，本院判決如左：
    主      文
丙○○、丁○○，均無罪。
    理      由
一、自訴意旨略以：自訴人甲○○○有限公司（以下簡稱自訴人）負責人乙○○原與
    被告丙○○為朋友，於民國八十七年五月初因工作上之需要，經被告丙○○介紹
    ，因而認識被告丁○○，並由認識時起，由自訴人負責人乙○○開始為被告丁○○興建廠房一棟，總計新台幣（下同）五十九萬九千一百二十元，興建廠房同期
    ，地面土水部分由自訴人負責人乙○○介紹友人徐榮喜給被告丙○○認識，並於
    施工完成時，由被告丙○○支付工程款四十餘萬元，並於廠房全部完工後，經被
    告丁○○於八十七年八月驗收無誤（自訴人興建廠房之工作，必須待土水完成後
    ，收尾後方能全部完成），惟事後自訴人欲收工程款時，即發生被告丙○○、丁○○二人相互推拖，拒付工程款，被告丙○○且行蹤不明，避不見面，經自訴人
    再三查證，始知被告二人間似有債務糾紛，渠二人初有勾結之企圖，詐騙自訴人
    為其施工興建廠房後，即相互推拖抵賴，因認被告二人共同涉有刑法第三百三十
    九條第一項之詐欺取財罪嫌云云。
二、按犯罪事實應依證據認定之，無證據不得推定其犯罪事實，又不能證明被告犯罪
    者，應為無罪判決之諭知，刑事訴訟法第一百五十四條、第三百零一條第一項定
    有明文。又認定不利於被告之證據須依積極證據，苟積極證據不足為不利於被告
    事實之認定時，即應為有利被告之認定，更不必有何有利之證據，最高法院三十
    年上字第八一六號判例可資參照。
三、自訴意旨認被告丙○○、丁○○共同涉有詐欺取財罪行，無非以被告丙○○介紹
    其為被告丁○○興建廠房，嗣完工後，被告二人卻相互推拖，拒不給付工程款為
    其主要論據。訊據被告丁○○堅決否認右揭犯行，辯稱：系爭廠商是其委託丙○○施作，工程款項亦係丙○○請領，其自始即未與自訴人有所接觸，其並未詐欺
    等語。經查：
(一)、被告丁○○所蓋本件廠房是交由被告丙○○承攬興建，此據被告丁○○於本院審
    理時供稱：「我是直接找丙○○蓋廠房，也支付三十萬的定金及六十多萬的會款
    給丙○○」、「我不認識自訴人，也沒有工程給承包」等語，及自訴人負責人乙○○於本院審理時指稱：「（當初蓋廠房時，是和丙○○接洽？）是，和丙○○
    簽的」、「是丙○○說丁○○要蓋廠房，找我過去幫他蓋」、「（是否認識丁○○？）我不認識」、「（你契約與何人簽訂？）是丙○○」等語屬實，亦有被告
    丙○○收受丁○○三十萬元定金之帳單影本一份附於本院卷可稽。顯然自訴人係
    與被告丙○○直接締約，自僅得向被告丙○○請領工程款，原與被告丁○○無涉
    ，被告丁○○並無何詐欺取財之犯行，至為灼然。
(二)、被告丙○○在承攬興建被告丁○○廠房之期間，業已支付四十餘萬元給案外人徐
    榮喜，徐榮喜係乙○○介紹給丙○○，徐榮喜完工後，才由自訴人接續施工等情
    ，業據自訴人代表人乙○○於本院審理時指稱：「（在同期興建時，丙○○有支
    付四十多萬元給徐榮喜？）有，他是我協力廠商」、「（徐榮喜是你協力廠商？
    ）是的，他的工程先完工，丙○○有付四十幾萬元，我才開始施工」、「徐榮喜
    是我介紹給丙○○認識的」、「（為何丙○○有支付徐榮喜工程款？）徐榮喜工
    程先完工，才輪由我施工」等語明確，而被告丙○○積欠自訴人之工程款共五十
    九萬九千一百二十元，此有估價單影本二份在卷可按，被告丙○○支付給徐榮喜
    之款項約為積欠自訴人工程款項之三分之二，倘若被告丙○○自始即有詐欺取財
    之犯意，應無給付四十萬元工程款給徐榮喜之可能，足見被告丙○○在與自訴人
    成立契約之初，應無詐欺取財之犯意。況依自訴人於本院審理時指稱：「（如何
    認定被告二人詐欺？）因為工程款沒有付」等語，顯然自訴人僅係因工程款未獲
    給付，即遽指被告丙○○係對其詐欺取財，尚屬無據。是本件應僅係被告丙○○
    與自訴人間因契約所生之民事糾葛，自難以被告丙○○未給付工程款即認其有詐
    欺取財之犯行。
四、綜上所述，被告丁○○之辯解應屬可採，被告二人並未有刑法第三百三十九條第
    一項之詐欺取財罪行，此外復查無其他積極之證據足以證明被告二人有何自訴人
    所指之犯行，既不能證明被告二人犯罪，爰依法為無罪判決之諭知。
五、被告丙○○經合法傳喚無正當理由不到庭，本院認為應諭知無罪之判決，爰不待
    其陳述逕行判決。
據上論斷，應依刑事訴訟法第三百四十三條、第三百零一條第一項、第三百零六條，
判決如主文。
中    華    民    國      九十      年        五      月        九      日
                                      臺灣台中地方法院刑事第七庭
                                          法  官  簡源希
如不服本判決，應於判決送達後十日內向本院提出上訴狀，上訴於臺灣高等法院臺中
分院( 須附繕本 )。
                                          書記官
中    華    民    國      九十      年       五      月          十    日


司法院資訊處製作；財團法人民間司法改革基金會備份。
